【裁判字號】    96,訴,2418
【裁判日期】    970304
【裁判案由】    違反槍砲彈藥刀械管制條例
【裁判全文】
臺灣彰化地方法院刑事判決              96年度訴字第2418號
公  訴  人  臺灣彰化地方法院檢察署檢察官
被      告  甲○○
選任辯護人  盧志科律師
上列被告因違反槍砲彈藥刀械管制條例案件，經檢察官提起公訴
（96年度偵字第8242號、96年度偵續字第80號），本院判決如下
：
    主  文
本件公訴不受理。
    理  由
一、公訴意旨略以：被告甲○○明知空氣槍、瓦斯槍為槍砲彈藥
    刀械管制條例所管制之物品，非經主管機關許可，不得持有
    ，竟仍基於持有之犯意，（一）於民國70年間某日，在位於
    臺東縣某地，取得具有殺傷力之制式空氣長槍（槍枝管制編
    號0000000000號，下簡稱系爭制式空氣長槍）1 枝後，即未
    經許可而持有該槍枝，並將之藏放在其位於彰化縣福興鄉○
    ○村○ 鄰○○街47-1號住處之櫥子內。（二）又於90年間某
    日，在彰化縣員林鎮某路邊攤，向真實姓名、年籍不詳之成
    年男子，以新臺幣16000 元之價格，購得具有殺傷力之瓦斯
    長槍（槍枝管制編號0000000000號，下簡稱瓦斯長槍）1 支
    、瓦斯瓶6 瓶及鉛彈、鐵珠各一瓶後，即未經許可而持有該
    槍枝，並將之藏放在其上開住處之櫥子內，迄96年1 月25日
    為警查獲。因認被告涉犯槍砲彈藥刀械管制條例第8 條第4
    項之未經許可持有空氣槍、瓦斯槍罪嫌。
二、按死刑、無期徒刑或最輕本刑3 年以上有期徒刑之案件，因
    犯罪嫌疑不足，經檢察官為不起訴之處分，或第253 條之 1
    之案件經檢察官為緩起訴之處分者，如無得聲請再議之人時
    ，原檢察官應依職權逕送直接上級法院檢察署檢察長或檢察
    總長再議，並通知告發人，刑事訴訟法第256 條第3 項定有
    明文。另告訴人對於某縣政府之不起訴處分聲請再議，如非
    合法，則上級法院首席檢察官據以令發該縣政府核辦，縱可
    認為本於監督權之作用，復令偵查，但該縣政府之再行起訴
    ，仍應受刑事訴訟法第239 條之限制，與同法第237 條第 1
    款本於合法再議之命令，續行偵查者，顯有不同，最高法院
    28年上字第175 號判例意旨參照。再不起訴處分已確定或緩
    起訴處分期滿未經撤銷者，非有左列情刑之一，不得對於同
    一案件再行起訴：一、發現新事實或新證據者。二、有第42
    0 條第1 項第1 款、第2 款、第4 款或第5 款所定得為再審
    原因之情形者；又案件曾為不起訴處分，而違背第260 條之
    規定再行起訴者，應諭知不受理之判決，刑事訴訟法第 260
    條、第303 條第4 款分別定有明文。又依照刑事訴訟法第26
    0 條第1 款之規定，不起訴處分已確定者，非發見新事實新
    證據，不得對於同一案件，再行起訴。所謂發見新事實新證
    據，係指於不起訴處分前，未經發見，至其後始行發見者而
    言。若不起訴處分前，已經提出之證據，經檢察官調查斟酌
    者，即非前述條款所謂發見之新證據，不得據以再行起訴，
    最高法院57年臺上字第1256號、69年臺上字第1139號判例意
    旨參照。從而，依照前開法條及判例意旨所示，倘係最輕本
    刑為本刑3 年以上有期徒刑之重罪案件，原檢察官應依職權
    逕送直接上級法院檢察署檢察長或檢察總長再議之情形，必
    須限於「因犯罪嫌疑不足」，經原檢察官為不起訴處分時始
    得為之，而於前開重罪案件，經檢察官以刑事訴訟法第 252
    條其餘各款事由為不起訴處分並送達後，應認該不起訴處分
    即生確定之效力。縱原檢察官就此部分不得依職權逕送再議
    之案件提起再議，且直接上級法院檢察署檢察長或檢察總長
    復發回續行偵辦，惟此僅係行政上本於監督權之作用，檢察
    官欲再提起公訴，仍需有刑事訴訟法第260 條規定之發現新
    事實或新證據，抑或有刑事訴訟法第420 條第1 項第1 款、
    第2 款、第4 款或第5 款所定再審事由。
三、經查：本件被告所涉未經許可持有系爭制式空氣長槍、系爭
    瓦斯長槍犯行，固據被告於警、偵訊及本院審理時均坦承不
    諱，惟就被告曾於前開時、地持有前開系爭制式空氣長槍及
    系爭瓦斯長槍之同一犯罪事實，經檢察官認為被告係具有原
    住民身分，其未經許可持有上開槍枝供作打獵生活習慣之工
    具使用，從而，依照槍砲彈藥刀械管制條例第20條第1 項規
    定，係屬行為不罰，並依照刑事訴訟法第252 條第8 款規定
    ，而於96年2 月27日，以96年度偵字第1154號為不起訴處分
    ，此有該不起訴處分書1 份在卷可稽（見96年度職議字第78
    4 號卷第3 頁至第4 頁）。從而，依照上開法條及判例意旨
    參照，本案檢察官係以行為不罰而為不起訴處分，即無從依
    刑事訴訟法第256 條第3 項規定依職權聲請再議。雖原承審
    檢察官仍依職權聲請再議，並經臺灣高等法院臺中分院檢察
    署檢察長以96年度上職議字第5452號命令，認原偵查尚未完
    備，而依刑事訴訟法第258 條第1 款發回續行偵查，然依照
    前開判例意旨，臺灣高等法院臺中分院檢察署之發回續行偵
    查命令，應僅係行政上本於監督權之作用，倘檢察官欲再行
    提起公訴，仍應有刑事訴訟法第260 條規定之發現新事實或
    新證據，抑或有刑事訴訟法第420 條第1 項第1 款、第 2款
    、第4 款或第5 款所定再審事由。惟經本院審閱臺灣彰化地
    方法院檢察署96年度偵字第8242號、96年度偵續字第80號起
    訴書之證據，主要係以被告於警、偵訊中之自白、查獲照片
    及制式空氣長槍、瓦斯長槍及瓦斯瓶6 瓶、鉛彈、鐵珠等為
    其論據，而此部分之證據，均係在96年2 月27日檢察官以96
    年度偵字第1154號為不起訴處分時，即已發現並附於卷內之
    證據；而經臺灣高等法院臺中分院檢察署發回後，被告雖曾
    於96年11月16日檢察官偵訊時，補充陳稱：「（問：瓦斯槍
    買來後，是否有改裝過？）沒有。」、「（問：有無加裝何
    物品？）我槍枝前面有加裝紅外線。」、「（問：扣案照片
    上製式空氣槍來源？）那是我父親遺留下來，他過逝後，我
    就從臺東將他帶來彰化。」、「（問：製式空氣槍是否有改
    裝過？）沒有。」等語（96年度偵字第8242號卷第6 頁至第
    7 頁），然本案被告所持有之前揭系爭制式空氣長槍經鑑定
    後認係屬制式空氣長槍，此有該96年2 月14日刑鑑字第0960
    019775號槍彈鑑定書1 份在卷可稽（見96年度偵字第1154號
    卷第40頁），從而，依該鑑定內容，即可得知該具殺傷力之
    系爭制式空氣長槍，當然應係屬兵工廠製作之空氣長槍，非
    屬個人改造而成，從而被告於96年11月16日偵訊時陳稱非屬
    伊改造而成等語，尚難認屬刑事訴訟法第260 條第1 款所謂
    之新證據；再就扣案之系爭瓦斯長槍係被告於彰化縣員林鎮
    路邊攤所購得乙情，業據被告於96年2 月9 日偵訊時即已陳
    稱在卷（見96年度偵字第1154號卷第34頁），從而，亦難認
    檢察官於不起訴處分後，就被告持有扣案之系爭瓦斯長槍部
    分犯行，有何新事實、新證據之提出。綜前所述，被告所涉
    前開持有系爭制式空氣長槍及具有殺傷力之系爭瓦斯長槍犯
    行，既已經檢察官為不起訴處分確定，且於該不起訴處分確
    定後，並無何新事實、新證據，抑或刑事訴訟法第420 條第
    1 項第1 款、第2 款、第4 款或第5 款所定再審事由，然檢
    察官卻逕行提起公訴，參諸前開法條、判例及說明，本件爰
    不經言詞辯論，諭知不受理之判決。
據上論斷，應依刑事訴訟法第303 條第4 款、第307 條，判決如
主文。
中    華    民    國    97    年    3     月    4     日
              刑事第五庭   審判長法  官  余仕明
                                 法  官  楊舒嵐
                                 法  官  簡婉倫
以上正本證明與原本無異。
如不服本判決，應於判決送達後10日內，向本院提出上訴狀( 須
附繕本 )。
中    華    民    國    97    年    3     月    4     日
                                 書記官  林盛輝


司法院資訊處製作；財團法人民間司法改革基金會備份。
